【裁判字號】    87,訴,1196
【裁判日期】    890510
【裁判案由】    侵權行為損害賠償
【裁判全文】
臺灣臺南地方法院民事判決  八十七年度訴字第一一九六號
    原      告  乙○○
    訴訟代理人  辛○○
                林華生律師
    被      告  武鑫交通有
    法定代理人  己○○
    訴訟代理人  戊○○
    被      告  庚○○
    參  加  人  華僑產物保
    法定代理人  丁○○
    訴訟代理人  甲○○
                丙○○
右當事人間請求侵權行為損害賠償事件，本院判決如左：
    主      文
被告應連帶給付原告新台幣貳拾陸萬柒仟捌佰捌拾元；及被告庚○○自民國八十七年
八月十六日起、被告武鑫交通有限公司自民國八十九年四月十五日起，均至清償日止
，按週年利率百分之五計算之利息。
原告其餘之訴駁回。
訴訟費用由被告連帶負擔五分之三，餘由原告負擔。
本判決於原告以新台幣玖萬元供擔保後，得假執行。
原告其餘假執行之聲請駁回。
    事      實
甲、原告方面
壹、聲明：
一、被告應連帶給付原告新台幣肆拾萬柒仟貳佰柒拾伍元及自起訴狀繕本送達被告之
    翌日起至清償日止按週年利率百分之五計算之利息。
二、訴訟費用由被告連帶負擔。
三、原告願供擔保請准予宣告假執行。
貳、陳述：
一、訴外人謝長良於八十七年五月二十六日十三時四十五分，駕駛原告所有ＴＩ五九
    七八小客車（下稱系爭小客車）至高雄縣仁武鄉○○路八德一路交岔路口處，適
    被告庚○○駕駛另一被告武鑫交通有限公司（下稱武鑫公司）所有ＷＢ二四六大
    貨車，沿仁武鄉○○路北向南行駛，違規行駛內側車道，又未保持安全距離，遂
    追撞前行紅燈暫停之原告小客車及由張漢昌駕駛之ＮＧ三四五０小客貨車，使原
    告小客車又與對面由吳長順駕駛之ＷＬ七六五０號小客車相撞，因而使原告所有
    之系爭小客車發生嚴重之損害，被告庚○○應負完全肇事責任，業經台灣省高屏
    澎區車輛行車事故鑑定委員會及台灣省車輛行車事故覆議鑑定委員會鑑定在案，
    並已為被告所不爭。
二、按不法毀損他人之物者，被害人得請求賠償其物因毀損所減少之價額；又負損害
    賠償者，除法律另有規定或契約另有訂定外，應回復他方損害發生前之原狀，應
    回復原狀者，如經債權人定相當期限催告後，逾期不為回復時，債權人得請求以
    金錢賠償其損害，民法第一百九十六條、第二百十三條第一項及第二百十四條定
    有明文。本件自八十七年五月二十六日發生車禍後，原告屢向被告催告修復，並
    於八十七年七月二十一日分別以高雄十北郵局第二一三號及二一四號存證信函向
    被告等為催告後，被告僅以修復費過高為由，迄未履行其修復之義務，依上開法
    條之規定，原告自得請求以金錢為賠償。
三、查系爭原告所有之系爭小客車係「豐田」轎車，曾於八十七年六月二十四日由兩
    造會同於豐田本廠之高都汽車股份有限公司鳳山服務廠估價修復費用為新台幣（
    以下同）三十二萬八千六百零三元，有其估價單六紙在卷可證，而被告亦表示願
    以高都公司之修理條件整修等語在卷（八十八年五月十九日言詞辯論筆錄），則
    上開高都汽車  之估價，應足採信，因被告事後爭執，鈞院囑託南都汽車股份有
    限公司鑑定人蔡建中鑑定結果，該鑑定人雖估價為二十五萬元，但因僅就照片外
    部分之損害情形為鑑定，未及於汽車內部之損害，故仍以高都汽車公司之估價為
    正確。
四、次查原告購買系爭小客車之目的，在於平日上下班代步及其他必要交通之用，今
    因嚴重損毀，以致不能使用，使原告不得不搭乘計程車及火車等交通工具，而須
    另支付車資，此種損害，亦係被告之侵權行為所致，原告自得請求被告賠償（民
    法第一百八十四條、第二百十六條第一項）。系爭車輛於八十七年五月二十六日
    發生毀損，當場由拖吊車吊至高雄縣鳥松鄉○○村○○路八十號無照之地下汽車
    維修場，當然原告不願由該地下工廠維修，被告亦置之不理，經原告積極聯繫被
    告催促修復，始於八十七年六月十四日移至兩造均同意之豐田本廠高都汽車股份
    有限公司估價，詎估價後被告竟不願委其修復，嗣經雄都汽車維修廠吳明昇者獲
    悉，乃自動願以代原告處理為由，另行估價並於八十七年七月二十一日以存證信
    函催告被告，因被告於八十七年八月三日以台南二十六支郵局存證信函回絕，並
    稱應由首家地下工廠維修，以致停擺，系爭車輛亦為吳明昇者侵佔而不知去向，
    是以系爭車輛為吳明昇侵占後，固不能令被告負遲延責任，但自八十七年五月二
    十六日發生車禍之日起至八十七年八月三日尚有車輛存在可得由被告履行修復而
    被告竟指應由地下工廠維修之日止，共六十八天，被告難謂無遲延責任，加上修
    復所必要之工作天，以南都汽車公司台南營業處鑑定人蔡建中最保守之二十天計
    算，被告應負八十八之遲延責任，原告家居高雄大寮鄉○○路二二五之二十號，
    至上班地點台南市○○路○段二八一號，以計程車及火車往返，每天車資至少新
    台幣八百九十四元（高雄縣大寮鄉○○路二二五之二十號至高雄火車站計程車資
    二百四十元，經高雄計程車駕駛員職業工會鑑定在卷，而高雄至台南火車站單程
    一０七元，有車票在卷可證，又台南火車站至台南市○○路○段二八一號，計程
    車資為一００元，亦經台南市計程車駕駛業職業工會鑑定函覆在卷），從而八十
    八天之車資損害至少為七萬八千六百七十二元，又在此期間原告除上下班外，尚
    有其他日常生活所必要之交通，是以被告抗辯應扣除節省之油費云云，有失公道
    。
五、末查被告庚○○為被告武鑫公司僱用之司機，縱係靠行經營關係，被告武鑫公司
    均應負連帶賠償之責。
參、證據：提出存證信函影本二件、車體毀損照片影本五張、修理費估價單三（含正
          本二件、影本一件）、服務證明書影本一件、計程車車資收據影本二件、
          火車票影本一件為證，並聲請鑑定修車費用及期間。
乙、被告庚○○方面：
    被告庚○○未於最後言詞辯論期日到場，其書狀及到場時之聲明及陳述如左：
一、聲明：駁回原告之訴。
二、陳述：不爭執交通事故之事實，但原告請求金額過高；不應以計程車費用計算原
          告修車期間之交通費用。
丙、被告武鑫公司方面：
壹、聲明：
一、原告之訴駁回。
二、訴訟費用由原告負擔。
貳、陳述；
一、被告早已同意由高都汽車股份有限公司修理，惟原告始終未交給高都公司修理，
    因之其估價單所載金額二十二萬八千六百零三元，僅係「估價」而已，並非實際
    損害，依法應不得作為損害額之依據。況是否均為修復「必要」費用亦不可得知
    ，實不足採信。
二、原告初始不欲地下工廠修理，被告本無意見，原告要自尋當地車廠修理，被告亦
    無意見，直拖至八十七年六月間原告又稱要找高都豐田原廠修理，被告亦同意。
    詎原告又因該車老舊無修復價值，要被告直接賠償金錢，依法被告既祇負回復原
    狀義務，自拒絕之，仍請原告修車，原告逕扣除折舊率後支付修理費，詎被告竟
    甘脆不修復，自將該事故車轉給雄都汽車廠吳明昇全部整修換新，以中古車求售
    ，至嗣後又與吳明昇間發生侵占情事，究真實與否雖與被告無關，惟案發迄今，
    被告非不願為其回復事故車原狀，而係原告為藉此事故以舊車換新車，或更圖得
    不當利益，似此，所謂遲延修復，實非可歸責於被告，而係原告根本無欲被告以
    回復原狀之法定方式為賠償。此觀原告最後仍自行將該事故車交給吳明昇全部翻
    修，欲舊車新賣足證。若此因原告一再反覆拖遲修復期間所生之耗費仍要被告負
    擔，又何公平之有﹖
三、今原告業將該事故車另交給吳明昇大部翻新重賣，至被告侵占遺失，無論如何已
    不復原狀鑑定實際損害，亦誠如原告所自稱鈞院囑託南都汽車股份有限公司憑事
    故車照片鑑定估價得二十五萬元，修期期間估算至少二十天，不可信云云。但亦
    未必表示高都公司之估價為正確，蓋終究未實際交付修理，估價之數額終究亦祇
    供參考而已，而此實際損害本應由原告負舉證責任，今原告為圖得不當利益至因
    小失大弄失該事故車，顯然已無法證明實際損害，自亦不容其恣意漫天要價，隨
    便擇一有利於  伊之數目索賠，是原告主張缺乏證據，顯而易見。
四、被告從未拒絕理賠，自事故後責任未明前，被告即出面與之處理，祇是原告一味
    要索鉅額之金錢賠償，根本無意被告依法為之回復原狀，致遲未修復，究不可歸
    責於被告；今責任既明，被告本無不賠之理，祇是被告無法舉證實際損害多少，
    任意要價既於法不合，被告亦無接受之理，鈞院既已鑑定修理費二十五萬元，雖
    仍無足證明即為實際損害，被告亦不敢堅持，惟仍應扣除折舊率後賠償，至修車
    期間增加原告負擔，在估算二十日範圍內，被告亦願賠償，果原告堅請非份之不
    法利得，則在原告未舉證證實際損害前，被告不容任意取索。
五、按當事人主張有利於己之實實者，就其事實有舉證之責任，民事訴訟法第二百七
    十七條規定甚明，是本件原告主張伊因被告靠行司機庚○○侵權行為受有「修車
    費」三十二萬元之損害，就此損害存在之事實，應負舉證責任：
  (一)依民法第二百一十三條規定，負損害賠償責任者，除法律另有規定或契約另有訂
    定外，應回復他方損害發生前之原狀。今該事故車原告自稱被某某侵占。易言之
    ，即原告已失占有而無法請求被告回復原狀，事實甚明。似此，被告如何履行回
    復原狀之義務﹖而此之不能履行又非可歸責予被告，於法原告尤無請求逕以金錢
    賠償之依據。
  (二)或謂主張民法第一百九十六條及最高法院七十七年度第九次民事庭會議決議(一)意
    旨，得以必要修復為估定標準，可請求金錢賠償，然此亦以確已有「修理費」損
    失為必要，本件原告自事故發生迄今既不要被告回復原狀，嗣至失去該車占有亦
    仍未交付修理，即從頭到尾均未曾支出任何修理費，如何有修理費之損失﹖又如
    何以憑空臆測想像之修理費，為估定損害標準﹖原告今失去對該車之占有係伊自
    己作為之結果，與本件交通事故間明顯地又無相當因果關係，就此損害自與被告
    無涉，尤不得混為一談，從而本件事實尚無主張民法第一百九十六條請求金錢賠
    償之餘地。
  (三)如前所述，本件仍應回歸民事損害賠償以「回復原狀」之原則，原告自己現既已
    喪失該車占有，被告自無法為之回復原狀，亦無復交付修理可言，從而原告既無
    法就有三十二萬元之修理費支出損害事實負舉證之責，對此請求，於法被告實無
    如數賠償之理。
六、至原告拒絕被告為之依法即時回復原狀，堅持自己送修，而原告究要委何人修理
    ，本無須以被告同意為必要，似此送修遲延實非全可歸於被告，從而因此所衍生
    不能使用該車之交通費用支出，全要被告負擔，基予原告對該損害之擴大「與有
    過失」應由原告負責之法理亦有未合，被告自無法同意。而該車原告終究沒有送
    修而係委人「翻新」轉賣，至被該第三人侵占，此亦為原告所自認者，真實性與
    否尚屬一面之詞，無論如何，應可確認原告並未為本件事故範圍內做必要之修理
    ，既未做必要之修理而有所支出，是其要請求被告負賠償八十八日交通費支出實
    無合法依據。退步而言，經鈞院委託鑑定修車日數亦僅二十日而已，已難謂確切
    ，遑論原告所主張者修車日數竟要以八十八日計，尤離譜之至。又原告所主張之
    每日交通費支出，尚應減除節省油費開支，始符「損益相抵」法理，此既依法行
    事，何「有失公道」可言，請鈞院明察。
七、末查，原告自始即弄錯被告，致乃父戊○○生不必要之奔波，惟乃父戊○○予本
    訴之前業進行之程序係以另一法人即武德交通有限公司之法定代理人身分為主張
    ，時被告既未被訴列為「被告」，自不可能有訴訟代理關係存在，當亦無生嗣後
    追認溯及生效之效果，從而乃父於前訴訟中之任何主張效力當不可能及於被告，
    對原告片面就此部分為肯定之主張，實於法無據，被告難以苟同，於此補充敘明
    。
八、綜上所言，庚○○之肇事過失責任既經鑑定而無可爭執，賠償原告實際損害本依
    法之當然。惟賠償之標的及其範圍既均法有明文，自應依法舉證其實際損害，今
    原告之前既拒絕被告依法為之回復損害前原狀，嗣後迄今猶未交付修理亦未有修
    理費分毫損失，今又稱該車被侵占了，致無法實物鑑定損害亦不可能再由被告回
    復原狀，既均已確實，卻仍漫天要價，恣意取索，非但於法不合，亦為被告所不
    敢屈從。
丁、訴訟參加人陳述：
    兩造原來協議至林清泉之修車廠，估修費用為十七萬元，但原告卻至高雄估修費
    用二十二萬元，之後原告又至雄都修護廠估修，費用是四十二萬元，我們認為不
    合理，願以高都公司之修理條件整修原告汽車，高都估計二十七萬元，後減為二
    十二萬元，此估價是口頭言明，無估價單。修車費用應為二十二萬元，修車時間
    應為十五工作天。
    理      由
一、本件被告庚○○未於最後言詞辯論期日到場，核無民事訴訟法第三百八十六條所
    列各款情形，依原告之聲請，由其一造辯論而為判決。又原告於起訴後，以武鑫
    公司應與被告庚○○連帶負損害賠償責任為由，追加武鑫公司為被告，經核合於
    民事訴訟法第二百五十五條第一項第五款之規定，爰不經被告庚○○同意，逕予
    准許之。
二、原告主張：
    訴外人謝長良於八十七年五月二十六日十三時四十五分，駕駛原告所有系爭小
      客車駛至高雄縣仁武鄉○○路八德一路交岔路口處，適被告庚○○駕駛被告武
      鑫公司所有ＷＢ二四六大貨車，沿仁武鄉○○路北向南行駛，違規行駛內側車
      道，又未保持安全距離，遂追撞前行紅燈暫停之原告所有之系爭小客車及由訴
      外人張漢昌駕駛之ＮＧ三四五０小客貨車，使系爭小客車又與對面由吳長順駕
      駛之ＷＬ七六五０號小客車相撞，因而使系爭小客車發生嚴重之損害，被告庚
      ○○應負完全肇事責任。本件自八十七年五月二十六日發生車禍後，原告屢向
      被告催告修復，並於八十七年七月二十一日分別以高雄十北郵局第二一三號及
      二一四號存證信函向被告等為催告後，被告僅以修復費過高為由，迄未履行其
      修復之義務，依上開法條之規定，原告自得請求以金錢為賠償。
    查系爭小客車係「豐田」轎車，曾於八十七年六月二十四日由兩造會同於豐田
      本廠之高都汽車股份有限公司鳳山服務廠估價修復費用為三十二萬八千六百零
      三元，則上開高都汽車之估價，應足採信，因被告事後爭執，鈞院囑託南都汽
      車股份有限公司鑑定人蔡建中鑑定結果，該鑑定人雖估價為二十五萬元，但因
      僅就照片外部分之損害情形為鑑定，未及於汽車內部之損害，故仍以高都汽車
      公司之估價為正確。
    次查原告購買系爭小客車之目的，在於平日上下班代步及其他必要交通之用，
      今因嚴重損毀，以致不能使用，使原告不得不搭乘計程車及火車等交通工具，
      而須另支付車資，此種損害，亦係被告之侵權行為所致，原告自得請求被告賠
      償。系爭小客車於八十七年五月二十六日發生毀損，當場由拖吊車吊至高雄縣
      鳥松鄉○○村○○路八十號無照之地下汽車維修場，當然原告不願由該地下工
      廠維修，被告亦置之不理，經原告積極聯繫被告催促修復，始於八十七年六月
      十四日移至兩造均同意之豐田本廠高都汽車股份有限公司估價，詎估價後被告
      竟不願委其修復，嗣經服務於雄都汽車維修廠訴外人吳明昇者獲悉，乃自動願
      以代原告處理為由，另行估價並於八十七年七月二十一日以存證信函催告被告
      ，因被告於八十七年八月三日以台南二十六支郵局存證信函回絕，並稱應由首
      家地下工廠維修，以致停擺，系爭車輛亦為吳明昇者侵佔而不知去向，是以系
      爭車輛為吳明昇侵占後，固不能令被告負遲延責任，但自八十七年五月二十六
      日發生車禍之日起至八十七年八月三日尚有車輛存在可得由被告履行修復而被
      告竟指應由地下工廠維修之日止，共六十八天，被告難謂無遲延責任，加上修
      復所必要之工作天，以南都汽車公司台南營業處鑑定人蔡建中最保守之二十天
      計算，被告應負八十八之遲延責任，原告家居高雄大寮鄉○○路二二五之二十
      號，至上班地點台南市○○路○段二八一號，以計程車及火車往返，每天車資
      至少新台幣八百九十四元（高雄縣大寮鄉○○路二二五之二十號至高雄火車站
      計程車資二百四十元，而高雄至台南火車站單程一０七元，有車票在卷可證，
      又台南火車站至台南市○○路○段二八一號，計程車資為一００元），從而八
      十八天之車資損害至少為七萬八千六百七十二元，又在此期間原告除上下班外
      ，尚有其他日常生活所必要之交通，是以被告抗辯應扣除節省之油費云云，有
      失公道。
    末查被告庚○○為被告武鑫公司僱用之司機，縱係靠行經營關係，被告武鑫公
      司均應負連帶賠償之責等語。
    被告武鑫公司則以：
    被告早已同意由高都汽車股份有限公司修理，惟原告始終未交給高都公司修理
      ，因之其估價單所載金額二十二萬八千六百零三元，僅係「估價」而已，並非
      實際損害，依法應不得作為損害額之依據。況是否均為修復「必要」費用亦不
      可得知，實不足採信。
    原告初始不欲地下工廠修理，被告本無意見，原告要自尋當地車廠修理，被告
      亦無意見，直拖至八十七年六月間原告又稱要找高都豐田原廠修理，被告亦同
      意。詎原告又因該車老舊無修復價值，要被告直接賠償金錢，依法被告既祇負
      回復原狀義務，自拒絕之，仍請原告修車，原告逕扣除折舊率後支付修理費，
      詎被告竟甘脆不修復，自將該事故車轉給雄都汽車廠吳明昇全部整修換新，以
      中古車求售，至嗣後又與吳明昇間發生侵占情事，究真實與否雖與被告無關，
      惟案發迄今，被告非不願為其回復事故車原狀，而係原告為藉此事故以舊車換
      新車，或更圖得不當利益，似此，所謂遲延修復，實非可歸責於被告，而係原
      告根本無欲被告以回復原狀之法定方式為賠償。此觀原告最後仍自行將該事故
      車交給吳明昇全部翻修，欲舊車新賣足證。若此因原告一再反覆拖遲修復期間
      所生之耗費仍要被告負擔，又何公平之有﹖
    今原告業將該事故車另交給吳明昇大部翻新重賣，至被告侵占遺失，無論如何
      已不復原狀鑑定實際損害，亦誠如原告所自稱鈞院囑託南都汽車股份有限公司
      憑事故車照片鑑定估價得二十五萬元，修期期間估算至少二十天，不可信云云
      。但亦未必表示高都公司之估價為正確，蓋終究未實際交付修理，估價之數額
      終究亦祇供參考而已，而此實際損害本應由原告負舉證責任，今原告為圖得不
      當利益至因小失大弄失該事故車，顯然已無法證明實際損害，自亦不容其恣意
      漫天要價，隨便擇一有利於伊之數目索賠，是原告主張缺乏證據，顯而易見。
    被告從未拒絕理賠，自事故後責任未明前，被告即出面與之處理，祇是原告一
      味要索鉅額之金錢賠償，根本無意被告依法為之回復原狀，致遲未修復，究不
      可歸責於被告；今責任既明，被告本無不賠之理，祇是被告無法舉證實際損害
      多少，任意要價既於法不合，被告亦無接受之理，鈞院既已鑑定修理費二十五
      萬元，雖仍無足證明即為實際損害，被告亦不敢堅持，惟仍應扣除折舊率後賠
      償，至修車期間增加原告負擔，在估算二十日範圍內，被告亦願賠償，果原告
      堅請非份之不法利得，則在原告未舉證證實際損害前，被告不容任意取索。
    按當事人主張有利於己之實實者，就其事實有舉證之責任，民事訴訟法第二百
      七十七條規定甚明，是本件原告主張伊因被告靠行司機庚○○侵權行為受有「
      修車費」新台幣三十二萬元之損害，就此損害存在之事實，應負舉證責任。依
      民法第二百一十三條規定，負損害賠償責任者，除法律另有規定或契約另有訂
      定外，應回復他方損害發生前之原狀。今該事故車原告自稱被某某侵占。易言
      之，即原告已失占有而無法請求被告回復原狀，事實甚明。似此，被告如何履
      行回復原狀之義務﹖而此之不能履行又非可歸責予被告，於法原告尤無請求逕
      以金錢賠償之依據。或謂主張民法第一百九十六條及最高法院七十七年度第九
      次民事庭會議決議(一)意旨，得以必要修復為估定標準，可請求金錢賠償，然此
      亦以確已有「修理費」損失為必要，本件原告自事故發生迄今既不要被告回復
      原狀，嗣至失去該車占有亦仍未交付修理，即從頭到尾均未曾支出任何修理費
      ，如何有修理費之損失﹖又如何以憑空臆測想像之修理費，為估定損害標準﹖
      原告今失去對該車之占有係伊自己作為之結果，與本件交通事故間明顯地又無
      相當因果關係，就此損害自與被告無涉，尤不得混為一談，從而本件事實尚無
      主張民法第一百九十六條請求金錢賠償之餘地。如前所述，本件仍應回歸民事
      損害賠償以「回復原狀」之原則，原告自己現既已喪失該車占有，被告自無法
      為之回復原狀，亦無復交付修理可言，從而原告既無法就有三十二萬元之修理
      費支出損害事實負舉證之責，對此請求，於法被告實無如數賠償之理。
    至原告拒絕被告為之依法即時回復原狀，堅持自己送修，而原告究要委何人修
      理，本無須以被告同意為必要，似此送修遲延實非全可歸於被告，從而因此所
      衍生不能使用該車之交通費用支出，全要被告負擔，基予原告對該損害之擴大
      「與有過失」應由原告負責之法理亦有未合，被告自無法同意。而該車原告終
      究沒有送修而係委人「翻新」轉賣，至被該第三人侵占，此亦為原告所自認者
      ，真實性與否尚屬一面之詞，無論如何，應可確認原告並未為本件事故範圍內
      做必要之修理，既未做必要之修理而有所支出，是其要請求被告負賠償八十八
      日交通費支出實無合法依據。退步而言，經鈞院委託鑑定修車日數亦僅二十日
      而已，已難謂確切，遑論原告所主張者修車日數竟要以八十八日計，尤離譜之
      至。又原告所主張之每日交通費支出，尚應減除節省油費開支，始符「損益相
      抵」法理等語，資為抗辯。
    被告庚○○則以：
    不爭執交通事故之事實。惟以原告請求金額過高；不應以計程車費用計算原告修
    車期間之交通費用等語，資為抗辯。
    參加人陳稱：
    兩造原來協議至林清泉之修車廠，估修費用為十七萬元，但原告卻至高雄估修費
    用二十二萬元，之後原告又至雄都修護廠估修，費用是四十二萬元，我們認為不
    合理，願以高都公司之修理條件整修原告汽車，高都估計二十七萬元，後減為二
    十二萬元，此估價是口頭言明，無估價單。修車費用應為二十二萬元，修車時間
    應為十五工作天等語。
三、原告主張訴外人謝長良於八十七年五月二十六日十三時四十五分，駕駛原告所有
    系爭小客車駛至高雄縣仁武鄉○○路八德一路交岔路口處，適被告庚○○駕駛被
    告武鑫公司所有ＷＢ二四六大貨車，沿仁武鄉○○路北向南行駛，違規行駛內側
    車道，又未保持安全距離，遂追撞前行紅燈暫停之原告所有之系爭小客車及由訴
    外人張漢昌駕駛之ＮＧ三四五０小客貨車，使系爭小客車又與對面由吳長順駕駛
    之ＷＬ七六五０號小客車相撞，因而使系爭小客車發生嚴重之損害，被告庚○○
    應負完全肇事責任，而被告武鑫公司為被告庚○○之僱主之事實，已據其提出與
    所述相符之車體毀損照片影本五張為證，且核與台灣省高屏澎區車輛行車事故鑑
    定委員會及台灣省車輛行車事故覆議鑑定委員會之鑑定結果相符，復為被告所不
    爭執，自堪認原告上開主張為真實。
四．按因故意或過失，不法侵害他人之權利者，負損害賠償責任；不法毀損他人之物
    者，被害人得請求賠償其物因毀損所減少之價額；負損害賠償者，除法律另有規
    定或契約另有訂定外，應回復他方損害發生前之原狀，應回復原狀者，如經債權
    人定相當期限催告後，逾期不為回復時，債權人得請求以金錢賠償其損害；損害
    賠償，除法律另有規定或契約另有訂定外，應以填補債權人所受損害及所失利益
    為限，民法第一百八十四條、第一百九十六條、第二百十三條第一項、第二百十
    四條及二百十六條第一項分別定有明文。本件被告庚○○既因負前開交通事故之
    完全責任，自應依上開規定對原告負損害賠償責任。而依前述規定，損害賠償之
    範圍應包括系爭小客車因毀損需回復原狀而支付修車費用之損害及原告修車期間
    另覓其他交通工具而支出交通費用之損害。
五、關於系爭小客車之損害：被告武鑫公司抗辯稱：損害賠償以回復原狀為原則，原
    告自己現既已喪失該車占有，被告自無法為之回復原狀，亦無復交付修理可言，
    從而原告既無法就有三十二萬元之修理費支出損害事實負舉證之責，對此請求，
    於法被告實無如數賠償之理等語。惟按，系爭交通事故發生致系爭小客車受損之
    時，原告所有系爭小客車之損害即已造成，縱嗣後系爭小客車因故致原告失其對
    系爭小客車之占有狀態，並不影響原告就系爭小客車之所有物損害請求權，故上
    開損害仍得對應負侵權行為責任之被告庚○○請求賠償，是被告武鑫公司之上開
    抗辯並不可採。而修車費用足以表彰系爭小客車受損對原告所造成之修車方面支
    出之損害額度，被告庚○○自應就修車費用之額度對原告負損害賠償之責。查本
    件修車費用經林清泉修車廠鑑估者為一十七萬七千四百三十元，經高都汽車股份
    有限公司鑑估者為三十二萬八千六百零三元，經南都汽車股份有限公司鑑估者為
    二十五萬元，上開林清泉修車廠鑑估者中不含拆裝引擎、電機部分，非屬完全回
    復原狀之估價，尚不具參考價值，因此不予採認，又系爭小客車在原告管有之中
    失其占有，致不能就原車核實鑑估修車費用，應歸責於原告，故採認上開最低之
    鑑估修車費用二十五萬元為本件系爭小客車受損之損害額度。
六、承上，關於前開修車費用中，其零件以新換舊，是否應扣除折舊部分之額度一節
    ：按就整車功能而言，舊車受撞損經修復後，僅止回復堪用狀態，難認其使用功
    能較未受損之前更佳，此其一。就零件部分而言，因修復車輛所更替之新零件與
    原車之舊零件混用之結果，其整車組裝之契合度恐更遜於原車未受損之時，故使
    用新零件並未使得原車之使用壽命增長，故受害人於此並未得利，此其二。就不
    可察知之損害而言，車輛受損雖經修理，然其修理之部分通常僅止於目視可見之
    部分，至車輛其他未能察知而實際已受損部分，難以列計其損害而求償，此其三
    。就一般保險給付之通例而言，保險公司對於保險標的車輛之修復費用，除因共
    保約定之比例負擔外，向對車輛換修費用全額給付，不另扣除折舊部分之金額，
    此其四。合上而言，被告武鑫公司抗辯應扣除折舊部分等語，並不可採。故本件
    仍認前開鑑估之修車費用二十五萬元全額為原告此部分損害之額度。
七、關於修車期間原告另覓交通工具上下班支出交通費之損害：查本件系爭交通事故
    發生後，車輛均在原告管領中，縱兩造對修車廠之選擇尚有爭執，原告仍得逕行
    選擇合格修車場所而立即送修，再依法對被告請求支出修車費用之損害，以免無
    端滋生延宕修車之損害，故應以鑑定人南都汽車股份有限公司鑑估之修車期間二
    十個工作天，為被告庚○○應就原告於修車期間上下班另覓交通工具支出交通費
    損害，所應負責之天數。又原告家居高雄大寮鄉○○路二二五之二十號，至上班
    地點台南市○○路○段二八一號，以計程車及火車往返，每天車資八百九十四元
    （高雄縣大寮鄉○○路二二五之二十號至高雄火車站計程車資二百四十元，經高
    雄計程車駕駛員職業工會鑑定在卷，而高雄至台南火車站單程一０七元，有車票
    在卷可證，又台南火車站至台南市○○路○段二八一號，計程車資為一００元，
    亦經台南市計程車駕駛業職業工會鑑定函覆在卷），以二十天計算，原告於修車
    期間額外支出交通費之額度為一萬七千八百八十元。又被告雖抗辯上開費用應扣
    除節省原使用系爭小客車耗用汽油之支出，然衡諸在此期間原告除上下班外，尚
    有其他日常生活所必要之交通而不能利用系爭小客車之損害，尚未計入上開額度
    之內，是以本院認被告上開抗辯為不可採，爰不再扣除任何數額。
八、又受僱人因執行職務不法侵害他人之權利者，由僱用人與行為人連帶負損害賠償
    責任，民法第一百八十八條第一項前段定有明文。本件被告武鑫公司為被告庚○
    ○之僱用人，而被告庚○○因駕駛被告武鑫公司所有之車輛執行職務如前述，則
    依上開規定，被告武鑫公司自應就被告庚○○上開賠償額度，負連帶賠償責任。
九、從而，原告本於侵權行為損害賠償請求權及對僱用人之連帶賠償請求權，請求被
    告連帶給付二十六萬七千八百八十元及如主文第一項所示之利息，為有理由，應
    予准許。逾此部分之請求為無理由，應予駁回。
十、原告陳明願供擔保，請求宣告執行，就其勝訴部分核無不合，茲酌定相當之擔保
    金額，予以准許。至原告敗訴部分，其假執行之聲請，因訴之駁回，失所依附，
    應予駁回。
據上論結，本件原告之訴為有理由，依民事訴訟法第三百八十五條第一項前段、第七
十九條但書、第八十五第二項、第三百九十條第二項，判決如主文。
中      華      民      國    八十九    年      五      月      十      日
                                臺灣臺南地方法院民事第二庭
~B法      官  楊清益
右為正本係照原本作成
如對本判決上訴，須於判決送達後廿日內向本院提出上訴狀
中      華      民      國    八十九    年      五      月      十一    日
~B法院書記官  沈建杉


司法院資訊處製作；財團法人民間司法改革基金會備份。
